【裁判字號】    97,消債抗,31
【裁判日期】    970930
【裁判案由】    更生事件
【裁判全文】
臺灣板橋地方法院民事裁定          97年度消債抗字第31號
抗  告  人  甲○○
代  理  人  莊喬汝律師
上列抗告人因消費者債務清理條例聲請更生事件，對於中華民國
97年6 月18日本院97年度消債更字第291 號裁定提起抗告，本院
裁定如下：
    主  文
抗告駁回。
抗告程序費用新臺幣壹仟元由抗告人負擔。
    理  由
一、本件抗告意旨略以：原審命抗告人提出現履行確有重大困難
    之證明文件，惟此類事實上之履行困難，僅能由抗告人相關
    生活情事推之，實難有特定文書資料可為證明文件。此已如
    抗告人於原審陳報所言，抗告人職業雖記為「家管」，但事
    實上就是「無業」，失業而無收入並非可歸責於抗告人，在
    外既然找不到工作，只有做好身為家庭主婦之本分，在家照
    顧兩名現年6 歲與3 歲之幼兒張正威、張鈞甯，且因現無任
    何收入，一家四口每月5 萬餘元之開支僅靠抗告人之配偶張
    慶雄一人負擔，而張慶雄亦已於97年5 月14日聲請消費者債
    務清理更生，更見抗告人就當初協商金額之履行有重大困難
    ，故由抗告人沉重之經濟負擔可知，現時失業之抗告人實無
    能力負擔當初與永豐銀行協商之償還金額，並非屬於任意毀
    諾；又抗告人曾任「日出髮藝設計概念館」之負責人，惟營
    業地設於臺灣南部之小本生意，但因經營不堪虧損而歇業，
    後抗告人北上定居，故相關營業資料或需南北奔波而蒐集不
    易，且抗告人向財政部臺灣省南區國稅局臺南市分局申請相
    關營業資料時，該機關僅提供日出髮藝之營業稅繳納證明乙
    份，並如期將該營業稅申報資料陳報原審法院，若鈞院仍需
    審酌日出髮藝其他相關營業資料，抗告人當全力配合，再次
    向國稅局申請所需資料，以供鈞院卓參，是綜上所述，原審
    未酌抗告人經濟困難所致之種種情事，率而駁回本件聲請。
    爰依法提起本件抗告等語。併為聲明：(一)原裁定廢棄、(二)請
    准抗告人為更生。
二、按債務人對於金融機構因消費借貸、自用住宅借款、信用卡
    或現金卡契約而負債務，在聲請更生或清算前，應提出債權
    人清冊，以書面向最大債權金融機構請求協商債務清償方案
    並表明共同協商之意旨，消費者債務清理條例第151 條第1
    項定有明文。次按債務人與金融機構協商成立者，不得聲請
    更生或清算，但因不可歸責於己之事由，致履行顯有重大困
    難者，不在此限；本條例施行前，債務人依金融主管機關協
    調成立之中華民國銀行公會會員辦理消費金融案件無擔保債
    務協商機制與金融機構成立之協商，準用前項之規定，消費
    者債務清理條例第151 條第5 項、第6 項亦分別有明文可參
    。又聲請更生或清算不合程式或不備其他要件者，法院應以
    裁定駁回之，但其情形可以補正者，法院應定期間先命補正
    ，復為同條例第8 條所明定。
三、經查，本件抗告人主張其毀諾之原因，乃聲請人現為家管，
    並無工作，家中所有支出全仰賴配偶張慶雄，現配偶張慶雄
    亦已向鈞院聲請債務清償等語。然查，原審認本件聲請更生
    時所主張之內容及檢附資料尚有不足，是於97年5 月26日裁
    定命抗告人於裁定送達後10日內補正聲請更生所需之相關資
    料，抗告人已於97年5 月28日收受上開裁定，並於97年6 月
    9 日以陳報狀為補正，惟並未依限提出日出髮藝之營業活動
    內容、營業稅之申報資料以及補正「因不可歸責於己之事由
    致履行顯有重大困難之證明文件」，僅於陳報狀中陳稱「陳
    報人職業為家管，有兩名幼兒需照顧，現無任何收入，家中
    經濟全仰賴配偶張慶雄，現履行確有重大困難」等語，是抗
    告人既未依限補正原審所需之資料，且就原審命補正之「因
    不可歸責於己之事由致履行顯有重大困難之證明文件」僅陳
    稱現無工作、無收入，處於失業中之狀態，但本件協商成立
    給付金額每月僅6,436 元，聲請人係62年11月2 日出生，為
    青壯之有工作能力之人，且於96年間猶有開設日出髮藝設計
    概念館營業，惟並未提出此失業係出於非自願性或有何不可
    歸責於己之事由而失業之具體事實證明，自尚難認抗告人已
    合法補正其有不可歸責於己之事實。從而，原審以依抗告人
    所主張之事實及檢附資料（含補正資料），仍無法認抗告人
    已合法補正該當消債條例第151 條第5 項事由，是駁回其更
    生之聲請，於法並無不合。抗告意旨指摘原裁定不當，求予
    廢棄另為裁定，為無理由，應予駁回。
四、據上論結，本件抗告為無理由，依消費者債務清理條例第15
    條，民事訴訟法第495 條之1 第1 項、第449 條第1 項、第
    95條、第78條，裁定如主文。
中    華    民    國    97    年    9     月    30    日
                  民事第三庭  審判長法  官  朱耀平
                                    法  官  陳映如
                                    法  官  邱育佩
以上正本證明與原本無異。
本裁定不得抗告。
中    華    民    國    97    年    10    月    1     日
                                    書記官  林兆嘉


司法院資訊處製作；財團法人民間司法改革基金會備份。
